臺灣板橋地方法院民事判決　　　　　　 94年度重訴字第149號
原　　　告　華南商業銀行股份有限公司
法定代理人　丙○○
訴訟代理人　甲○○
　　　　　　林展義律師
被　　　告　乙○○
　　　　　　　　　　　5樓
訴訟代理人　吳宏城律師
　　　　　　蔡坤鐘律師
上列當事人間請求給付借款事件，經本院於民國94年7 月14日言
詞辯論終結，判決如下：
    主  文
被告應給付原告新台幣參仟壹佰玖拾柒萬捌仟參佰貳拾陸元，及
按如附表所示之利息、違約金。
訴訟費用由被告負擔。
本判決於原告以新臺幣壹仟零陸拾陸萬元供擔保後，得假執行；
但被告如以新臺幣參仟壹佰玖拾柒萬捌仟參佰貳拾陸元為原告預
供擔保，得免為假執行。
    事實及理由
一、原告主張：
（一）訴外人穩嘉科技股份有限公司（以下簡稱穩嘉公司）邀同
      被告為連帶保證人，向原告陸續借款新臺幣（下同）39,9
      98,326元，借款日、到期日及借款本金、利率、違約金之
      約定均詳如附表所示。上開借款自93年12月15日起陸續到
      期，訴外人穩嘉公司迄未清償，共計尚積欠原告31,978,3
      26元及如附表所示之利息、違約金（以下簡稱系爭債務）
      。為此依消費借貸及連帶保證關係提起本件訴訟。
（二）被告於93年2 月25日對原告提出保證書乙紙，就訴外人穩
      嘉對原告之債務，於108,000,000 元之最高限額內，負連
      帶保證之責。就其性質而言，明顯為最高限額連帶保證，
      且並未約定存續期間，被告就該保證書並未依民法第754
      條規定向原告主張終止，故被告須在前述最高限額內，對
      原告負責，應無疑義。
（三）系爭7 紙借據，其簽訂日期分別為93年6 月18日、93年7
      月19日、93年8 月5 日、93年8 月9 日、93年8 月13日、
      93年9 月6 日及93年9 月20日。訴外人張建才及李御宏雖
      另於93年9 月2 日另行提出最高限額108,000,000 元之保
      證書乙紙；惟被告於93年2 月25日簽署之保證書仍由原告
      保留，並未返還被告，足見兩造之保證關係仍繼續存在。
      且被告除未終止93年2 月25日之連帶保證書契約外，更親
      自於嗣後之93年9 月6 日及93年9 月20日，再以連帶保證
      人之身分簽署該2 張借據，足見被告肯認其於93年2 月25
      日所提出保證書之效力，被告就訴外人穩嘉公司對原告之
      債務，於約定最高限額內，仍應負連帶保證之責。
（四）被告擔任系爭借款之連帶保證人並非以其職務存在為要件
      ：被告於93年2 月25日對原告提出之保證書，其對保簽章
      欄係「乙○○」，而非「董事長乙○○」，顯見被告係以
      個人身分為訴外人穩嘉公司擔任連帶保證人，是被告即使
      事後卸職，於系爭借款之保證責任並無影響。
（五）至原告返還被告原先提供擔保之保證票及授權書，暨出具
      擔保品領回證等，乃係訴外人穩嘉公司於原告處之原留印
      鑑於93年9 月20日變更，故原告當就該公司提供之保證票
      及授權書同時予以返還，並變更以新任負責人重新簽署之
      保證票及授權書，與原告就本件係本於系爭7 紙借據及保
      證書請求，並無干係。被告辯稱兩造間因此寓有合意終止
      保證契約之意思表示，否則原告何以願將上開證件資料返
      還並出具證明書予被告云云? 純屬想像，並無根據。本件
      關於違約金之約定，亦無過高情事。
（六）聲明：除擔保金額外，如主文所示。
二、被告抗辯：
（一）被告係基於穩嘉公司董事長之身份而為系爭借款債務之保
      證，且已因職務更換而終止：
      按新董、監事為公司保證債務後，舊董、監事所為保證之
      效力，應歸於消滅，此有最高法院79年台上字第1808 號
      判決意旨可按。查被告原為訴外人穩嘉公司之負責人，基
      於穩嘉公司董事長之身分而為系爭借款債務之保證；惟穩
      嘉公司於93年8 月5 日改選負責人為訴外人張建才，並於
      同年月23日向經濟部為變更登記。被告已非穩嘉公司之負
      責人或董監事。為此，被告乃於93年9 月初與原告辦理變
      更穩嘉公司借款之連帶保證人，而由新任董事長張建才及
      董事李御宏擔任穩嘉公司借款等債務之連帶保證人。是穩
      嘉公司債務之連帶保證人已更換為訴外人張建才及李御宏
      二人，而非被告。
（二）被告之保證書既因新董監事之新保證書訂立後而失其效力
      ，自毋庸再終止。按原告既因穩嘉公司之董監事變更，而
      更換保證書，另以新任董監事為連帶保證人，則被告保證
      責任之效力，自應於新任董監事為保證後，歸於消滅，被
      告自毋須再為終止之意思表示。原告主張被告應向原告主
      張終止保證云云，顯有誤會。退而言之，被告亦曾於93年
      9 月初要求原告更換穩嘉公司之連帶保證人為新任董事長
      張建才及董事李御宏，且從吳宏城律師於93年10月7 日發
      函詢問更換情形，暨原告於發函後數日，返還被告原先提
      供擔保之保證票及授權書，暨出具擔保品領回證以觀，兩
      造實亦寓有合意終止保證契約之意思表示，否則原告何以
      願將上開證件資料返還並出具證明書予被告? 且從原告所
      提出原證六之新保證書所載，簽訂日期為93.9.2. 觀之，
      原告確已依被告之請求而於是日更換新保證人為新任董事
      長，其理至明。
（三）據原告所提出原證五（下稱舊保證書）及原證六（下稱新
      保證書）其上之連帶保證人均為新舊任之董監事，且保證
      債務之範圍亦限於108,000,000 元。足證被告係以穩嘉公
      司之董事長身份為而為保證。否則為何新舊保證書不覓第
      三人而均以穩嘉公司之新舊任董事長為連帶保證人? 且新
      舊保證書之保證額度均為同一，顯係就同一主債務而先後
      擔任保證人，並非追加，否則只須於舊保證書上增加新任
      董事長為保證人即可，何須另訂新保證書，又變更新任董
      事長為連帶保證人? 且銀行實務上，公司為借款人，均係
      以董監事為連帶保證人，已行之有年，為眾所周知，原告
      辯稱被告以個人身份為連帶保證人云云，殊不足採。
（四）綜上可知，兩造之保證契約既已失效或終止，被告自無須
      就失效或終止後之債務負責。按據原告所提出6 紙借據，
      其6 筆借款之清償期，均在兩造上述保證契約失效或終止
      日之後，被告自毋庸就保證契約終止或失效後之債務負責
      ，是原告之請求自乏依據。如法院審理結果，認為被告仍
      應負責，則本件約定違約金過高，被告請求酌減。
（五）聲明：原告之訴及假執行之聲請均駁回。如受不利之判決
      ，願供擔保請准宣告免假執行。
三、兩造不爭執之事實：
（一）訴外人穩嘉公司邀同被告為連帶保證人，自93年6 月18日
      起至同年9 月20日止，陸續向原告借款39,998,326元（詳
      細借款日、到期日、借款本金均詳附表一）。
（二）被告原為穩嘉公司之負責人。嗣於93年8 月23日穩嘉公司
      之負責人變更登記為訴外人張建才。張建才另於93年9 月
      2 日與原告簽訂最高限額108,000,000 元之保證書。
（三）被告曾委任吳宏城律師於93年10月7 日發函詢問原告更換
      債務保證人手續進行情形。
四、本件之爭點闕為：（一）被告就系爭債務所負之連帶保證責
    任，是否因穩嘉公司之負責人於93年8 月23日變更登記為張
    建才，且張建才另於93年9 月2 日出具同額之最高限額保證
    書與原告而當然終止？（二）系爭債務約定之違約金是否過
    高？茲論述如下：
（一）被告就系爭債務所負之連帶保證責任，是否因穩嘉公司之
      負責人於93年8 月23日變更登記為張建才，且張建才另於
      93年9 月2 日出具同額之最高限額保證書與原告而當然終
      止？
  1.訴外人穩嘉公司邀同被告為連帶保證人，自93年6 月18日起
    至同年9 月20日止，陸續向原告借款39,998,326元（詳細借
    款日、到期日、借款本金均詳附表一）之事實，為被告所不
    爭執，並有原告提出之借據影本7 件及授信約定書影本1 件
    為證。原告依各該消費借貸契約上連帶保證關係，依法得請
    求被告負連帶清償責任甚明。
  2.雖被告提出被告及穩嘉公司新任負責人張建才先後於93年2
    月25日及同年9 月2 日出具之最高限額連帶保證書各1 件為
    證，主張被告之連帶保證責任因張建才另行出具同額之最高
    限額保證書而當然終止云云。惟查被告既已就本件系爭7筆
    特定之借款債務與原告簽訂連帶保證契約，依約被告應即負
    連帶保證人之清償責任，與被告提出之最高限額保證書是否
    經終止無關。蓋所謂最高限額保證，乃保證人與債權人約定
    就債權人與主債務人間所生一定範圍內之不特定債務，預定
    最高限額，由保證人予以保證之契約。此種保證契約如定有
    期間者，在該期間內所生約定範圍內之債務，不逾最高限額
    者，均為保證契約效力所及；如未定期間者，於保證契約未
    經保證人依民法第754 條規定終止或有其他消滅原因以前，
    所生約定範圍內之債務，亦同。故在該保證契約有效存在期
    間內，已發生之約定範圍內之債務，縱因清償或其他事由而
    減少或消滅，該保證契約依然有效，嗣後所生約定範圍內之
    債務，於不逾最高限額者，債權人仍得請求保證人履行保證
    責任。除有特約外，亦無以約定範圍內某特定債務之清償完
    畢日，作為此種保證契約終期之可言。此與一般保證係就主
    債務人之特定債務為保證，於該特定債務消滅時，保證契約
    即歸消滅者不同（最高法院著有77年台上字第943 號判例參
    照）可資參照。換言之，如穩嘉公司向原告之借款，未經被
    告個別同意另行簽訂連帶保證契約時，被告就穩嘉公司之債
    務應否負清償責任，始應依保證書之約定定之。茲兩造就系
    爭7 筆借款債務既另定有個別之保證契約，兩造之權利義務
    關係，即應依個別連帶保證契約之約定定之，不受最高限額
    保證書效力之拘束。
  3.況系爭7 筆債務，第1 筆至第5 筆均成立於93年9 月2 日之
    前，債務金額亦未逾最高限額保證之範圍，依最高限額保證
    書之約定，被告亦應負連帶清償之責。第6 筆、第7 筆雖成
    立於93年9 月2 日之後，然被告既於該2 筆借據上簽名擔任
    連帶保證人，依約亦應負清償之責，不因被告簽署之最高限
    額保證書是否終止而受影響。
（二）系爭債務約定之違約金是否過高？
    查兩造約定系爭債務之利率按年息百分之3 計算，逾期清償
    在6 個月內者，按約定利率百分之10，逾期超過6 個月者，
    按約定利率百分之20計付違約金，換算違約金之利率僅百分
    之0.3 及百分之0.6 ，並無過高情事。被告抗辯違約金過高
    云云，亦無足採。
（三）本件事證已臻明確，兩造其餘主張陳述及所提之證據，均
      毋庸再予審酌，附此敘明。
五、從而原告依消費借貸及連帶保證契約請求被告給付借款31,9
    78,326元，及按如附表所示之利息、違約金，並無不合，應
    予准許。
六、假執行之告：
    兩造陳明願供擔保，聲請宣告假執行或免為假執行，經核並
    無不合，爰分別酌定相當之擔保金額告之。
七、結論：本件原告之訴為有理由，依民事訴訟法第78條、第39
    0 條第2 項、第392 條第2 項，判決如主文。
中　　華　　民　　國　　94　　年　　8 　　月　　11　　日
                  民事第三庭    法　官　許月珍
以上正本係照原本作成
如對本判決上訴，須於判決送達後20日內向本院提出上訴狀
中　　華　　民　　國　　94　　年　　8 　　月　　11　　日
                                書記官　劉昌明
